【裁判字號】    95,再易,32
【裁判日期】    951225
【裁判案由】    再審之訴
【裁判全文】
臺灣臺北地方法院民事判決             95年度再易字第32號
再審原告  乙○○
再審被告  甲○○
上列當事人間給付酬金事件，再審原告對於民國95年2月16日本
院94年度簡上字第222號民事確定判決提起再審之訴，本院判決
如下：
    主  文
再審之訴駁回。
再審訴訟費用由再審原告負擔。
    事實及理由
一、再審原告主張：本院72年度訴字第14980號訴訟，訴外人鍾
    清三部分，係由再審原告仲介再審被告辦理，而再審被告應
    給付再審原告佣金即酬金，依約定為再審被告收取臺北市○
    ○路207巷4弄5號房屋出售純益2分之1之20%，就再審被告已
    收公費新臺幣（下同）1,082,021元計算，則酬金應為216,4
    04元，因再審被告自大濫權致本院93年度北簡字第8622號判
    決、94年度簡上字第222號確定判決、95年度再易字第12 號
    判決違誤，再審原告於民國95年6月8日發現新證據並更正90
    年證據，為此以發現新證據為由，依民事訴訟法第496條第1
    項第13款之規定，提起再審之訴云云。並聲明：（一）本院
    93 年度北簡字第8622號判決、94年度簡上字第222號判決均
    廢棄。（二）上廢棄部分，再審被告應給付再審原告佣金即
    酬金216,404元，並自起訴狀訴達之翌日起至清償日止，按
    週年利率5%計算之利息。
二、本院未經言詞辯論，故未有再審被告聲明或陳述。
三、按當事人發現未經斟酌之證物或得使用該證物者。但以如經
    斟酌可受較有利益之裁判者為限，得以再審之訴對於確定終
    局判決聲明，民事訴訟法第496條第1項第13款定有明定。次
    按民事訴訟法第492條第1項第11款（即現第496條第1項第13
    款）所謂當事人發見未經斟酌之證物，係指前訴訟程序事實
    審之言詞辯論終結前已存在之證物，因當事人不知有此，致
    未經斟酌，現始知之者而言。若在前訴訟程序事實審言詞辯
    論終結前，尚未存在之證物，本無所謂發見，自不得以之為
    再審理由；民事訴訟法第496條第1項第13款所謂當事人發見
    未經斟酌之證物或得使用該證物，係指在前訴訟程序不知有
    該證物，現始知之，或雖知有此而不能使用，現始得始用者
    而言，最高法院29年上字第1005號、32年度上字第1247號判
    例可資參照。
四、經查：再審原告提出由訴外人鍾三具名於95年6月8日做成之
    證明書二份，其中記載「証明書一、台灣台北地方法院72年
    訴1498 0依房屋所有權移轉登記、甲○○贈與鍾清三購買鐵
    路公債第四期．．特此証明，証明人鍾清三中華民國民國九
    十五年六月八日」等文句之證明書既係訴外人鍾清三於95年
    6月8日始出具，自非前訴訟程序事實審言詞辯論終結前已存
    在之證物。而載明「証明書一、鍾清三所有台北市○○路．
    ．．証明人鍾清三中華民國九十年拾壹月拾捌日。本証明書
    民國九十年証明，誤為七十二年應更正為九十年。証明人鍾
    清三九十五年六月八日」等文字之證明書，綜觀其內容，乃
    訴外人鍾清三於95年6月8日將原記載72年11月18日之證明書
    日期更改為90年11月18日，並表示日期更改之意，後段有關
    「本証明書民國九十年証明，誤為七十二年應更正為九十年
    。証明人鍾清三九十五年六月八日」之記載既係前訴訟程序
    事實審言詞辯論終結後始作成，當非前訴訟程序事實審言詞
    辯論終結前已存在之證物。而前段「証明書一、鍾清三所有
    ．．．中華民國九十年拾壹月拾捌日」之記載，既僅係將再
    審原告於前訴訟程序提出之72年11月18日證明書（見本院94
    年度簡上字第222號卷第37頁、第90頁、第91頁）更改日期
    ，並非新發見之證物，且業經本院於前訴訟程序斟酌，並於
    判決書記載「本件上訴人（指再審原告）所提鍾清三於七十
    二年十一月十八日出具之證明書及於九十年五月二十四日出
    具之收據，證明書固記載被上訴人（即再審被告）收取之五
    號房屋純益百分之二十，被上訴人應給付上訴人仲介訴訟之
    佣金；鍾清三收到五號房屋佣金五萬元等語，惟依上開說明
    ，證人鍾清三並未踐行具結之程序，其出具之證明書及收據
    自不得採為證據，況前開收據亦僅足以證明鍾清三曾收受佣
    金五萬元，亦不足以證明兩造兼有上開居間約定之存在，是
    被上訴人所提之鍾清三出具之證明書及收據，其內容自難以
    憑採」等語，顯亦非前訴訟程序事實審言詞辯論未經斟酌之
    證物。是以，再審原告執上開二證明書，主張本院94年度簡
    上字第222號民事確定判決有民事訴訟法第496條第1項第13
    款所規定之再審事由，與民事訴訟法第496條第1項第13款要
    件不符，再審原告提起本件再審之訴，顯無理由，爰不經言
    詞辯論，逕以判決駁回之。
五、據上論結，本件再審之訴為無理由，依民事訴訟法第502條
    第2項、第78條，判決如主文。
中    華    民    國    95    年    12    月    25    日
                      民事第三庭  審判長法  官  吳光釗
                                        法  官  詹駿鴻
                                        法  官  鄭佾瑩
以上正本係照原本作成
本判決不得上訴
中    華    民    國    95    年    12    月    25    日
                                        書記官  方美雲


司法院資訊處製作；財團法人民間司法改革基金會備份。
